臺灣板橋地方法院刑事判決              98年度訴字第4170號
公  訴  人  臺灣板橋地方法院檢察署檢察官
被      告  胡律傑原名胡祥傑.
選任辯護人  張藝騰律師
被      告  饒家棻原名饒雪萍.
選任辯護人  廖姵涵律師
            李逸文律師
            許坤皇律師
被      告  楊曜瑜
            余春慈
上  一  人
選任辯護人  陳守文律師
被      告  張志祥
選任辯護人  江宜臻律師
            吳麒律師
            陳哲民律師
被      告  簡淳珍
            劉文昌
            陶鳳螢
            劉存宇
                      弄15號
            呂學丞
上列被告等因偽造文書等案件，經檢察官提起公訴（97年度偵字
第33678 號、98年度偵字第4060號），本院判決如下：
    主  文
胡律傑共同連續行使偽造私文書，足以生損害於他人，處有期徒
刑壹年捌月；減為有期徒刑拾月。如附表編號一、三、四、五、
六「應沒收之物」欄所載之偽造印文均沒收。
楊耀瑜、饒家棻共同連續行使偽造私文書，足以生損害於他人，
各處有期徒刑壹年；各減為有期徒刑陸月，如易科罰金，均以銀
元參佰元即新臺幣玖佰元折算壹日。如附表編號一、三、四、五
、六「應沒收之物」欄所載之偽造印文均沒收。
劉文昌共同連續行使偽造私文書，足以生損害於他人，處有期徒
刑陸月，如易科罰金，以銀元參佰元即新臺幣玖佰元折算壹日。
減為有期徒刑參月，如易科罰金，以銀元參佰元即新臺幣玖佰元
折算壹日。如附表編號一、五「應沒收之物」欄所載之偽造印文
均沒收。
簡淳珍共同行使偽造私文書，足以生損害於他人，處有期徒刑肆
月，如易科罰金，以銀元參佰元即新臺幣玖佰元折算壹日。減為
有期徒刑貳月，如易科罰金，以銀元參佰元即新臺幣玖佰元折算
壹日。如附表編號一「應沒收之物」欄所載之偽造印文均沒收。
劉存宇共同行使偽造私文書，足以生損害於他人，處有期徒刑肆
月，如易科罰金，以銀元參佰元即新臺幣玖佰元折算壹日。減為
有期徒刑貳月，如易科罰金，以銀元參佰元即新臺幣玖佰元折算
壹日。如附表編號三「應沒收之物沒收」欄所載之偽造印文沒收
。
陶鳳螢共同行使偽造私文書，足以生損害於他人，處有期徒刑肆
月，如易科罰金，以銀元參佰元即新臺幣玖佰元折算壹日。減為
有期徒刑貳月，如易科罰金，以銀元參佰元即新臺幣玖佰元折算
壹日。如附表編號五「應沒收之物」欄所載之偽造印文沒收。
呂學丞共同行使偽造私文書，足以生損害於他人，處有期徒刑肆
月，如易科罰金，以銀元參佰元即新臺幣玖佰元折算壹日。減為
有期徒刑貳月，如易科罰金，以銀元參佰元即新臺幣玖佰元折算
壹日。如附表編號六「應沒收之物」欄所載之偽造印文沒收。
余春慈、張志祥均無罪。
    事  實
一、胡律傑自民國九十四年三月一日起九十五年六、七月間止，
    在新北市板橋區之板信商業銀行華江區域中心（原民族分行
    ，址設新北市板橋區○○○路三三九號三樓，以下簡稱板信
    銀行）擔任房貸業務專員，饒家棻為房屋仲介人員，其等與
    楊曜瑜基於行使偽造私文書及為自己不法所有之犯意聯絡，
    明知劉文昌、簡淳珍、劉存宇、陶鳳螢、呂學丞及李宗澤、
    廖力賢、林昇德、徐金煙、鄭錫珍（以上五人由本院另行審
    結）、謝天貴（已死亡，業由本院另為不受理判決）、洪永
    昆（起訴前已死亡）等人均無購買不動產之真意，亦無相當
    財力得向銀行申辦貸款，竟徵得劉文昌、簡淳珍、劉存宇、
    陶鳳螢、呂學丞等人之同意後，由其等分別擔任各貸款案之
    申請人或保證人，於附表各編號所示時間，推由楊耀瑜或其
    中不詳之人，偽造劉文昌等人之「職員職務證明書」、「薪
    資扣繳憑單」或銀行存摺內頁等內容不實私文書，連同借款
    申請書一併向板信銀行提出，再由胡律傑自行或指示不知情
    之同事陳彥豪辦理貸款事宜，因此使板信銀行誤信劉文昌等
    人均有相當資力，先後陷於錯誤，分別貸予劉文昌等人款項
    ，足以生損害於板信商銀及國泰國際聯合徵信有限公司等人
    ，劉文昌、簡淳珍、劉存宇、陶鳳螢、呂學丞亦分別就自己
    擔任貸款人或保證人之該次犯行，與胡律傑、饒家棻、楊曜
    瑜等人基於犯意之聯絡而共同犯之，劉文昌復介紹陶鳳螢予
    楊耀瑜，擔任附表編號五所示案件之申貸人，而參與該次犯
    行（各貸款案之共犯姓名、申貸日期、擔保品、偽造之文書
    及詐騙手法、撥款經過、最後繳款日及積欠金額，均詳如附
    表各編號所示）。嗣因胡律傑在九十五年六月以後，陸續未
    再依約繳納貸款，始悉上情。
二、案經板信銀行訴由臺灣板橋地方法院檢察署檢察官偵查起訴
    。
    理  由
壹、有罪部分：
甲、有關證據能力方面：
一、按被告以外之人於審判外之言詞或書面陳述，除法律有規定
    者外，不得作為證據，刑事訴訟法第一百五十九條第一項固
    有明定。惟被告以外之人於審判外之陳述，雖不符同法第一
    百五十九條之一至之四規定，但經當事人於審判程序同意作
    為證據，法院審酌該言詞陳述或書面作成時之情況，認為適
    當者，亦得為證據，且當事人、辯護人於法院調查證據時，
    知有第一百五十九條第一項不得為證據之情形，而未於言詞
    辯論終結前聲明異議者，視為有前項之同意，此亦據刑事訴
    訟法第一百五十九條之五規定甚明。
二、本案判決下列所引用之被告以外之人於審判外之陳述，被告
    胡律傑、饒家棻、楊曜瑜、劉文昌、簡淳珍、陶鳳螢、劉存
    宇、呂學丞及其等辯護人於本院準備程序中，均已陳稱：對
    此部分證據之證據能力不爭執等語明確，迄本院言詞辯論終
    結前，復未對該等證據之證據能力聲明異議，本院審酌該些
    證據之取得，並無違法不當或證明力明顯過低之瑕疵，亦認
    以之作為證據，要屬適當，是以本案判決下列所引用之被告
    以外之人於審判外之陳述，依刑事訴訟法第一百五十九條之
    五之規定，均有證據能力。
三、被告胡律傑雖爭執證人陳彥豪於偵查中證詞之證據能力，惟
    查證人陳彥豪於九十六年八月二十三日、九十八年三月十日
    接受檢察官訊問時，均經告知得拒絕作證之事由，再命其朗
    讀結文後具結，始為陳述之事實，有訊問筆錄及證人結文各
    二份在卷可稽（見偵查(一)卷第一四九頁至第一五三頁、偵查
    (二)卷第十六頁至第二十六頁），且其等證詞並無何顯不可信
    之情況，故證人陳彥豪於偵查中之陳述，合於刑事訴訟法第
    一百五十九條之一第二項之規定，均有證據能力。況偵查中
    檢察官向被告以外之人所取得之陳述，原則上均能遵守法律
    規定，不致違法取供，其可信性甚高，為兼顧理論與實務，
    而規定對被告以外之人於偵查中向檢察官所為之陳述，除顯
    有不可信之情況者外，得為證據，換言之，有關證據能力之
    規定，係屬於證據容許性之範疇，而被告之反對詰問權則係
    指訴訟上被告有在公判庭當面詰問證人，以求發現真實之權
    利，此與證據能力係指符合法律所規定之證據適格，而得成
    為證明犯罪事實存在與否之證據資格，性質上並非相同，最
    高法院著有九十八年度臺上字第三七九九號判決意旨可資參
    照。證人陳彥豪嗣於本院審理時，亦已到庭具結作證，並當
    場接受被告胡律傑及其辯護人之反對詰問，已足保障被告之
    訴訟防禦權，是以辯護人就此部分主張：證人陳彥豪於偵查
    中之證詞未賦予被告對質詰問之機會，應無證據能力云云，
    洵屬對於證據適格與詰問權保障之混淆，要非可採。
四、至於證人即共同被告饒家棻、張志祥、告訴代理人張錦源、
    陳銘遠、程育傑及板信銀行北市區域中心放款經理汪益民於
    調查局詢問或偵查中供述之證據能力，因被告胡律傑及其辯
    護人爭執其證據能力，本院業已將之排除，並未引為認定被
    告胡律傑犯罪之證據，附此敘明。
乙、實體方面：
一、訊據被告胡律傑坦承：伊自九十四年三月一日起至九十五年
    六、七月間止，在板信銀行擔任房貸業務專員，附表編號二
    、五、六所示案件係伊承辦，一、三、四之案件則係伊同事
    陳彥豪辦理，各該案件在板信銀行核貸撥款後，僅繳息數期
    ，嗣即未依約清償，最後繳款日及積欠金額均如附表各編號
    所載等情不諱；被告饒家棻坦承：附表編號一至六所示案件
    ，均係伊介紹給被告胡律傑投資，再由被告楊曜瑜提供貸款
    人之財力證明文件，嗣各該貸款案均未依約繳息等情不諱；
    被告楊曜瑜承認：附表編號一、二、五所示案件之申貸人劉
    文昌、李宗澤、陶鳳螢及保證人簡淳珍、廖力賢、鄭錫珍等
    人，均係伊投資不動產之人頭，附表編號一、二、五所示案
    件使用之「職員職務證明書」等財力證明文件，亦係伊所偽
    造等情不諱；被告劉文昌、簡淳珍、陶鳳螢、劉存宇、呂學
    丞亦均承認其等並無購買房屋之真意，亦無財力能向銀行申
    請貸款或擔任保證人等情不諱，惟除被告劉存宇自白檢察官
    起訴之犯罪事實，被告楊曜瑜坦承犯附表編號一、二、五部
    分之行使偽造私文書罪，被告劉文昌、簡淳珍則坦承犯附表
    編號一部份之行使偽造私文書罪以外，其餘均否認犯罪，分
    別答辯如下：
  (一)被告胡律傑辯稱：伊不知悉如附表各編號所示之各項財力證
    明文件偽造或變造，在核准放貸之過程中，並未違反板信銀
    行授信準則，附表所示之不動產非伊所投資之標的云云。
  (二)被告饒家棻辯稱：伊只是單純依被告胡律傑之指示，找尋不
    動產之買主，促成雙方買賣價額之合致，並接續完成過戶後
    文件之交付等，至於被告楊曜瑜如何貸得款項板信銀行如何
    審核，均與伊無涉云云。
  (三)被告楊曜瑜辯稱：附表編號三、四所示案件算是林昇德之投
    資案，編號六係洪永昆之投資案，這三個案件與伊無關，且
    縱使伊偽造文書後向板信銀行申請貸款，但並未因此獲利，
    並非詐欺云云。
  (四)被告劉文昌、簡淳珍辯稱：其等雖以偽造之「職員職務證明
    書」等文件向板信銀行申請貸款，但被告楊曜瑜告知其等日
    後只要將房屋出售得利，就不構成詐欺取財云云。
  (五)被告陶鳳螢、呂學丞則辯稱：其等只是分別應劉文昌、洪永
    昆之請，擔任附表編號五、六所示貸款案件之申貸人及保證
    人而已，不知道這樣是犯罪云云。
二、認定犯罪事實所憑之證據：
  (一)附表各編號所示案件之劉文昌、李宗澤、劉存宇、徐金煙、
    陶鳳螢、洪永昆等人，均曾向板信銀行申請貸款，分別貸得
    如附表各編號所載之款項，惟其等實際上均無購買各編號所
    示不動產之真意，亦無相當財力得向銀行申辦貸款，簡淳珍
    、廖力賢、林昇德、謝天貴、鄭錫珍、呂學丞等保證人亦無
    依約保證清償貸款之真意，且其等向板信銀行申請貸款使用
    之國泰國際聯合徵信有限公司「職員職務證明書」、卓昇工
    程行「員工在職證明書」、亨利紙業有限公司「員工在職證
    明單」、韋丞有限公司「職員服務證明書」、薪資扣繳憑單
    及銀行存摺內頁等文件，均係由被告楊曜瑜或洪永昆所偽造
    、變造，再向板信銀行提出以行使之事實，業據被告劉文昌
    、劉存宇、陶鳳螢及呂學丞自承在卷，核與共同正犯徐金煙
    於本院一百年一月十七日準備程序中供述綦詳，另據證人即
    共同被告楊曜瑜於本院一百年四月十一日審理時，具結證稱
    ：附表編號一、二、五這三個案件使用之在職證明書、扣繳
    憑單等文書，係伊所偽造，編號六部分之文件則係洪永昆所
    偽造，劉文昌、簡淳珍、李宗澤、陶鳳螢、鄭錫珍等人都是
    伊找來之人頭等情明確（見本院審理程序(三)卷上開期日審判
    筆錄第五十四頁），並有如附表各編號所示貸款案件之借款
    申請書暨客戶基本資料表、個人戶授信批覆書、板信收支分
    析暨徵信報告書、不動產鑑價表各六份、偽造或變造之「職
    員職務證明書」、「員工在職證明書」、「員工在職證明單
    」、「職員服務證明書」、偽造之陶鳳螢、林長溪、謝天貴
    、簡淳珍、李宗澤等人之各類所得扣繳憑單、存摺內頁影本
    等件，以及財政部臺灣省中區國稅局九十六年四月十八日中
    區國稅服字第０９６００２０９３２號函暨檢送之徐金煙、
    李宗澤、謝天貴９３年度綜合所得稅各類所得資料清單、財
    政部臺灣省北區國稅局中和稽徵所九十六年四月三十日北區
    國稅中和二字第０９６１０１１８２３號函暨檢送之林長溪
    ９３年度綜合所得稅各類所得資料清單、財政部臺灣省北區
    國稅局桃園縣分局九十六年四月二十七日以北區國稅桃縣二
    字第０９６１０１０８４２號函暨檢送之簡淳珍９３年度綜
    合所得稅各類所得資料清單、財政部臺北市國稅局萬華稽徵
    所九十五年十月十八日財北國稅萬華綜所二字第０９５００
    １４４５１號函暨檢送之劉文昌、陶鳳螢９４年度綜合所得
    稅各類所得資料清單、財政部臺灣省南區國稅局澎湖縣分局
    九十五年十月十六日以南區國稅澎縣二字第０９５０００９
    ９４０號函暨檢送之洪永昆９４年度綜合所得稅各類所得資
    料清單、財政部臺灣省北區國稅局新莊稽徵所九十五年十月
    二十六日北區國稅新莊二字第０９５１０３０９８０號函暨
    檢送之劉存宇９３年度綜合所得稅各類所得資料清單、彰化
    商業銀行九十六年六月二十七日彰員字第０９６１５７３號
    函暨檢送之劉存宇、鄭錫珍之開戶資料及交易明細各一份、
    華南商業銀行北桃園分行九十六年六月二十六日（９６）華
    北桃字第９６０１２２號函暨檢送之林長溪存款往來明細表
    、彰化商業銀行中和分行九十六年六月二十七日彰中和字第
    ０９６０１４８號函暨檢送之李宗澤顧客資料卡及存摺存款
    帳戶資料及交易明細查詢表、華南商業銀行桃園分行九十六
    年八月三十一日華桃存字第９６０３６８號函暨檢送之徐金
    煙開戶資料及交易往來明細、華南商業銀行雙園分行九十六
    年六月二十七日華雙存字第０９６００２６７號函暨檢送之
    陶鳳螢開戶基本資料及存款往來明細表等件在卷可憑（見偵
    查(一)卷第二十二頁至第三十五頁、第三十八頁至第八十九頁
    、第二四六頁至第二六０頁、第二六五頁至第二六七頁、第
    二六九頁至第二七０頁、第二七四頁至第二七五頁、第二七
    八頁至第二七九頁、第二八二頁至第二八三頁），堪予認定
    。
  (二)證人即共同被告饒家棻於本院一百年四月十八日審理時，已
    具結證稱：附表編號一、三、四所示房屋係伊介紹給胡律傑
    ，胡律傑認為可以投資，付了斡旋金後，又向伊表示這些房
    屋之後還要轉賣，伊才再介紹楊曜瑜看房，附表編號二、五
    、六之房地則係胡律傑介紹給伊，叫伊問楊曜瑜是否有意投
    資，這三件辦理貸款使用之買賣契約上之價金均係胡律傑指
    定，如附表所示六件房地買賣之斡旋金、頭期款也都是胡律
    傑支付，交屋完成後，銀行核貸下來之款項扣除買賣尾款、
    代書費及規費等項目後，剩餘款項都是交給胡律傑，楊曜瑜
    當時有說他資金不夠，本來要放棄，伊把這個訊息傳遞給胡
    律傑，結果胡律傑說沒有關係，簽約金他會負責，楊曜瑜就
    找來附表各編號所示之登記名義人，直接以胡律傑指定之價
    金書寫買賣契約向板信銀行申請貸款，會向板信銀行申請，
    是胡律傑指定，申辦過程中伊從未與陳彥豪聯繫，楊曜瑜只
    傳真過一、二次財力證明文件給伊，由伊再傳真給胡律傑，
    但胡律傑表示這樣內容不清楚，之後便改由楊曜瑜直接傳真
    給銀行，本案多貸得之款項亦均歸胡律傑，每件大約多貸得
    二十萬元至三十萬元不等，附表編號二、五、六這三件胡律
    傑有給伊每件五萬元之報酬等情在卷（見本院審理程序(二)卷
    上開期日審判筆錄第五頁至第十四頁、第二十七頁至第二十
    九頁、第三十五頁、第五十二頁至第五十四頁），核與證人
    即共同被告楊曜瑜於本院一百年四月十一日審理時具結證稱
    ：「一開始是饒家棻帶我去看的，…在看劉文昌這間房子（
    即附表編號一所示不動產）的時候我跟她說手頭上錢不夠，
    …我跟她說錢不夠可能頭期款沒有辦法那麼多，她就說她再
    想辦法，再來過一陣子她就說這是個板信一個胡先生的案子
    ，頭期款部分他會去處理。」、「（頭期款部分饒家棻是說
    他自己會處理，還是胡先生會處理？）他是跟我說這方面叫
    我不用擔心，就是買下這間房子的時候全額貸，變成說我不
    用拿錢出來投資，…。」、「（按照不動產契約的記載，附
    表編號一這一個房地買賣的頭期款是五十萬元，請問這五十
    萬元是誰出的？）五十萬元我不知道是誰出的，但是我沒有
    付到錢。」、「（附表編號二這個案件的頭期款是誰出的？
    ）我也不知道。」、「（附表編號五這個案件的頭期款是誰
    出的？）這三件我都沒有付到頭期款。」、「（附表編號一
    、二、五這三件你有跟前屋主見過面嗎？）都沒有。」、「
    （也就是說買賣價金簽訂多少錢，都是饒家棻告訴你的嗎？
    ）是。」、「（當時你找劉文昌、簡淳珍、廖力賢和陶鳳螢
    的時候，你都知道他們沒有實際任職，而當時也沒有固定的
    工作是嗎？）是。」、「（饒家棻介紹起訴書附表編號一、
    二、五這三件房地給你的時候，就已經知道你的財力狀況？
    ）是。」、「（你除了跟她表示你的頭期款可能付不出來以
    外，有沒有再跟她說你要用什麼樣的方式來買受這些房地？
    也就是說她知道你找來的劉文昌這些人都是人頭？）他知道
    。」、「（他有跟你問過劉文昌、簡淳珍這些人的財力狀況
    嗎？）沒有。」等情相互吻合（見本院審理程序(一)卷一百年
    四月十一日審判筆錄第五十八頁至第六十四頁），足認附表
    所示六件房地買賣，均係由被告胡律傑主導，透過被告饒家
    棻、楊曜瑜找來不具購屋真意及財力之劉文昌、簡淳珍等人
    ，並以偽造之在職證明、扣繳憑單、存摺內頁等財力證明文
    件向板信銀行申請貸款，貸得之款項扣除實際之房屋買賣價
    金、代書費、規費等項目後，餘款均交由被告胡律傑分配處
    理，實已甚為明確。
  (三)證人即承辦附表編號一、三、四所示案件之板信銀行行員陳
    彥豪於本院一百年四月十一日審理時，復具結證稱：附表編
    號一、三、四這三個案件，都是胡律傑交予伊的，這種案件
    因為是資深同事分給伊，通常都已經鑑價好，有擔保及無擔
    保之貸款額度該如何分配，也都已經確定，再交給伊承做，
    伊就按著填寫等情（見本院審理程序(一)卷第四頁、第五頁、
    第十一頁、第二十頁至第二十二頁），又證稱：「（你之前
    在偵查中講過，你察覺有異，之後被告胡律傑本來還有拿案
    子要給你做，但是你後來都推掉了，請問這部分的證述實在
    嗎？）實在。」、「（你如何察覺有異常的情況？）第一點
    是因為做過幾個案子以來，可能就是胡先生（指被告胡律傑
    ）拿給我的案子比較千篇一律，類似扣繳憑單、公司的資料
    都是開公司在職證明書…，做了幾件之後發現怎麼差不多都
    是這個樣子，然後再加上對保就覺得怪怪的，當時我有跟我
    們的副主管反應。」、「我記得好像有兩個案子的扣繳憑單
    金額完全一模一樣，好像是這樣，總之很相似就對了，我有
    去跟副主管反應，之後就有把後續的的案件推掉。…。」、
    「（除了請你承辦以外，胡律傑有沒有其他用語或暗示請你
    不用特別仔細審核這幾個案件，照原先談定的條件去做即可
    ，有沒有這種暗示或言語？）我記得有一次在我們的會議室
    私底下聊天時，胡律傑有說過類似的言語，不是在談案件的
    時候，也就是在承做過幾個案件之後，胡律傑跟我說之後如
    果承做他拿過來的案件，可能就是有佣金可以收取。」等語
    綦詳（見本院審理(一)卷上開期日審判筆錄第二十三頁至第二
    十五頁），而觀諸附表編號一、編號二及編號五貸款案件中
    提出之劉文昌、簡淳珍、陶鳳螢等人各類所得扣繳暨免扣繳
    憑單，其上記載之「給付總額（Ａ）４９８, ８５０」、「
    扣繳稅額（Ｂ）３０, ９３１」、「給付淨額（Ａ）－（Ｂ
    ）４６７, ９１９」均完全相同（見偵查(一)卷第二十九頁反
    面、第七十頁反面、第七十一頁），更可知悉附表各編號所
    示之案件均係由被告胡律傑主導，再將其中編號一、三、四
    之申貸案件交予不知情之陳彥豪承作，要無疑義。
  (四)再查，附表編號一、三、四貸款案件在板信銀行撥款後不久
    ，旋未依約按期清償，亦無從聯繫劉文昌、劉存宇、徐金煙
    等貸款人，經陳彥豪向被告胡律傑告以上情，並詢問何以這
    些案件未依約繳款後，被告胡律傑即於九十五年五月十日拿
    出陶鳳螢之存摺、印章，指示陳彥豪提領陶鳳螢之板信銀行
    民族分行第0000000000000000號帳戶內款
    項七萬九千一百二十八元，用以分別清償之劉文昌、劉存宇
    、徐金煙貸款案件乙節，另據證人陳彥豪於本院上開期日審
    理時證述明確（見本院審理程序(一)卷一百年四月十一日審判
    筆錄第八頁、第九頁），並有與其所述相符之陶鳳螢活儲存
    款交易對帳單一份、存摺類取款憑證影本一張、存摺類存入
    憑證影本三紙附卷可憑（見偵查(一)卷第十六頁至第二十頁）
    。另附表編號三所示案件，板信銀行在九十五年一月六日撥
    款後，被告胡律傑旋即填寫存摺類取款憑證，分別提領九十
    九萬三千三百七十一元、五萬元及五十萬元之事實，另據證
    人即當時板信銀行華江區域中心放款部經理汪益民於本院審
    理時，到庭具結證稱：「（請問調(二)卷第三四三頁、第三四
    四頁的取款憑證，你在調查局的時候說這上面的取款字跡、
    金額和帳號都是胡律傑的筆跡，這部分之陳述是否屬實？）
    是。」、「（請問你是如何判斷這部分是胡律傑的筆跡？）
    因為他的筆跡很好認，方方正正，他寫字都是這樣。」、「
    （請問第三四二頁取款憑證上面的筆跡是否為胡律傑所為？
    ）以我上下兩張來看，我是認為應該都是。」及「（被告胡
    律傑的筆跡特色就是方方正正是嗎？）對，而且這三張取款
    條時間都差不多，下午一點多，那時候可能是做完這個案件
    要代償，然後要取一些費用，像這裡面就有一個代書費，所
    以這三張應該都是他寫的沒有錯。」等語在卷（見本院審理
    程序(一)卷一百年四月十一日審判筆錄第三十六頁、第三十七
    頁），並有前述取款憑證影本三紙附卷可憑（見調查(二)卷第
    三四二頁至第三四四頁），益見證人饒家棻證稱：附表六個
    貸款案件都是由被告胡律傑操作，亦均由被告胡律傑支付頭
    期款、斡旋金等情，乃信而有徵，堪予採信。
  (五)被告胡律傑雖辯稱：伊都是按照板信銀行受信準則處理附表
    編號二、五、六所示貸款案件云云。然證人即附表編號五所
    示案件之申貸人陶鳳螢於本院一百年四月十一日審理時，業
    已具結證稱：「（請問你有去銀行辦理對保嗎？）有。」、
    「（去辦理對保之前是否有人教你要如何回答銀行行員的問
    話？）我去的時候行員都沒有問我什麼，只有叫我簽名、蓋
    章。」等語綦詳（見本院審理程序(二)卷上開期日審判筆錄第
    四十七頁），證人即附表編號六所示案件之保證人呂學丞復
    於本院一百年五月三十日審理時證稱：「（你擔任起訴書附
    表編號六之保證人，去辦理貸款時，銀行行員有無問你問題
    ？）都沒有問，我只進去簽名及蓋章就走了。」、「洪永昆
    說和辦理汽車貸款一樣，沒有人教我該如何回答，到銀行辦
    理對保只花了十分鐘。」等語在卷（見本院審理程序(三)卷一
    百年五月三十日審判筆錄第二十四頁）。再觀諸附表編號二
    所示申貸案件，依卷附借款申請書暨客戶基本資料表之記載
    ，李宗澤之年收入係填為四十八萬元，所附之偽造各類所得
    扣繳暨免扣繳憑單亦記載其九十三年度之給付總額為四十九
    萬八千八百五十元，該等內容均已不實，業如前述，且該案
    之保證人廖力賢係因工作不穩定，缺錢花用，遂同意擔任保
    證人乙節，復經證人劉文昌證述綦詳（見本院審理程序(一)卷
    一百年四月十一日審判筆錄第十九頁），然被告胡律傑在該
    案之個人戶授信批覆書上竟記載「授信戶李宗澤現年三十一
    歲，目前任職於國泰國際聯合徵信（有）公司，擔任組長一
    職約二年，年收入約８００仟元，…保證人廖力賢現年三十
    四歲，目前任職於國泰國際聯合徵信（有）公司，擔任主任
    一職，年收入約５００仟元，借、保人為同事朋友關係。」
    云云（見偵查(一)卷第八十五頁正、反面），足見被告胡律傑
    非但未經查證李宗澤、廖力賢之實際任職情況，又逕自提高
    李宗澤之年收入記載，益見證人饒家棻、楊曜瑜、陳彥豪有
    關被告胡律傑確係本案六件貸款案件主導者之證詞，絕非臨
    訟為求卸責而虛偽指控，被告胡律傑對於楊曜瑜以不具財力
    之劉文昌、簡淳珍、李宗澤、劉存宇、林昇德、徐金煙、謝
    天貴、陶鳳螢、鄭錫珍、洪永昆、呂學丞等人名義，分別擔
    任各編號貸款案件之申貸人、保證人，而向板信銀行詐騙得
    款一事，絕無可能毫無所悉，否則其焉有先行墊付各買賣契
    約之斡旋金或頭期款，復又指定各契約上記載之買賣價金，
    以俾劉文昌等人向板信銀行申請貸款之理？
  (六)猶有甚者，劉文昌、簡淳珍、陶鳳螢等人於九十七年八月上
    旬，經法務部調查局臺北市調查處通知前往接受詢問之前幾
    天晚上，被告胡律傑曾透過饒家棻約集楊曜瑜、劉文昌，四
    人在新北市○○區○○路某公園見面時，被告胡律傑表示調
    查局詢問時只要將事情合理化，說是很單純之投資案即可之
    事實，另據證人楊曜瑜、饒家棻分別於本院一百年四月十一
    日、同年月十八日審理時證述明確（見本院審理程序(一)卷一
    百年四月十一日審判筆錄第六十二頁至第六十四頁，審理程
    序(二)卷第十六頁至第十八頁），證人饒家棻復證稱：「（先
    前你所陳述，包括都是洪永昆找你，而尾款剩下的錢也都是
    交給洪永昆這部分是否實在？）不實在，因為我收到調查局
    傳票的時候，我有先打電話給胡祥傑（即被告胡律傑之原名
    ），問他我為何會收到調查局的單子，他說收到就收到，反
    正時間到就去就對了，然後譬如說今天要去調查局，胡祥傑
    他前一天晚上就打電話給我說他有事情跟我講，叫我打電話
    給劉文昌請劉文昌出來，而因為我不知道劉文昌當時的電話
    號碼，所以我就打電話給楊曜瑜，所以當時是我、劉文昌、
    楊曜瑜、胡祥傑我們四個人，胡祥傑他叫我去調查局時就把
    事情合理化，只要說是洪永昆，然後按照帶看房子的正常流
    程把事情合理化就好，看調查局怎麼問，就順著把事情合理
    化就好，這樣一來就沒有我的事情。」、「（胡律傑叫你把
    事情合理化，請問他有叫你講說全部都是洪永昆做的嗎）我
    問他我要怎麼把事情合理化，我說房子是你胡祥傑去看的，
    斡旋金也是你去付的，而我也沒有那麼多錢去付簽約金，簽
    約金也是你付的，我不知道要怎麼把事情合理化，他就回答
    我，叫我跟調查局的人說都是洪永昆拿給我的就好，看調查
    局的人怎麼跟我說，而我是在去調查局調查員問我話的時候
    ，才知道洪永昆已經過世了。」、「（當胡祥傑跟你說把事
    情合理化，都說是洪永昆就好的時候，你並不知道洪永昆已
    經過世了嗎？）對，當時在作筆錄時調查局的人跟我講的時
    候我才知道，…而因為劉文昌也要去（調查局作筆錄），他
    就跟劉文昌說，要劉文昌講說他就是很單純投資房子，…。
    」、「（你講的這個他，指的是胡律傑嗎？）對。」、「（
    在去調查局作筆錄的前一天。胡律傑除了叫你用洪永昆的名
    義合理化以外，也叫劉文昌說他只是投資？）對，…而我就
    是純粹介紹他們看房子作業務員的工作這樣子，後來我想到
    我有去簽李宗澤那一件，…我說這幾件也是我去簽的，如何
    合理化？他說就是洪永昆授權我全權處理。」等情在卷，足
    見被告胡律傑對於饒家棻、楊曜瑜以不具財力之劉文昌等人
    向板信銀行申貸如附表各編號所示之款項，確實知之甚詳，
    其等三人就如附表各編號所示之行使偽造私文書及詐欺取財
    犯行，均有犯意聯絡及行為分擔，甚為明確。
  (七)被告陶鳳螢、呂學丞雖辯稱：其等只是分別應劉文昌、洪永
    昆之請，擔任附表編號五、六所示貸款案件之申貸人及保證
    人而已，不知道這樣是犯罪云云。然查，被告楊曜瑜需要人
    頭來辦理附表編號五之房地產貸款，故由被告劉文昌介紹被
    告陶鳳螢擔任該案之申貸人，當時陶鳳螢擔任看護，但有上
    工才有領錢，並未任職於韋丞有限公司，陶鳳螢只知道劉文
    昌在其母親檳榔攤幫忙，不知劉文昌或楊曜瑜將如何償還貸
    款，亦不認識該貸款案件之保證人鄭錫珍乙節，業據被告陶
    鳳螢於本院一百年四月十一日審理時供述在卷（見本院審理
    程序(一)卷上開期日審判筆錄第四十二頁至第四十九頁），被
    告呂學丞亦供陳：九十四年伊停役，一直到九十五年都是待
    業中，附表編號六的貸款案是洪永昆要伊擔任保證人，伊就
    簽名，洪永昆有說當保證人會給伊報酬，但要等貸款撥下來
    ，伊並不清楚洪永昆在九十五年三月間之財力如何，以伊當
    時之收入及財力，如果洪永昆還不起貸款，伊也還不起，伊
    在對保時有看過附表編號六貸款案件所檢附之韋丞有限公司
    「職員服務證明書」等文件，這些文件內容並不實在，因為
    伊是九十四年九月二十七日停役，所以不可能自九十四年七
    月起就在韋丞有限公司任職，月薪也不可能在四萬五千元以
    上等情不諱（見本院審理程序(三)卷一百年五月三十日審判筆
    錄第十七頁至第二十四頁），堪認其等均明知自己無相當財
    力購買附表編號五所示不動產，抑或擔任附表編號六所示案
    件之保證人，如以真實資力條件向銀行申請貸款，絕無核撥
    之可能，實已能預見楊曜瑜或洪永昆勢必將以不實之「職員
    服務證明書」、扣繳憑單等文件向銀行申辦，自應在犯意聯
    絡範圍內之行為，同負全部罪責。至於被告劉文昌、簡淳珍
    既已自承：其等知悉被告楊曜瑜偽造不實之財力證明文件申
    辦貸款等情不諱，更無從解免就其等參與之附表編號一所示
    犯行，與被告胡律傑、饒家棻、楊曜瑜共負相同罪責之理，
    其等辯稱：只要日後將房屋出售得利，就不構成詐欺云云，
    洵屬對於法律之誤認，要無可採。另被告劉文昌明知楊曜瑜
    需要人頭辦理附表編號五所示房地之貸款，遂介紹被告陶鳳
    螢予楊曜瑜，並由被告劉文昌收取陶鳳螢之身分證件、印章
    後交予楊曜瑜之事實，另據證人陶鳳螢證述如前，是以就附
    表編號五所示之行使偽造私文書及詐欺取財犯行，被告劉文
    昌與被告胡律傑、饒家棻、楊曜瑜、陶鳳螢、鄭錫珍等人亦
    有犯意聯絡及行為分擔，復甚為明確。
  (八)被告楊曜瑜雖辯稱：附表編號三、四所示案件算是林昇德之
    投資案，編號六係洪永昆之投資案，這三個案件與伊無關云
    云，然被告胡律傑主導系爭六個貸款案件時，均係透過被告
    饒家棻聯繫被告楊曜瑜，始覓得各編號所示之申貸人、保證
    人乙節，業據證人饒家棻於本院審理時具結證稱：「（起訴
    書附表編號一、三、四的房子你在一開始時是帶胡律傑去看
    ，他覺得ＯＫ，是這樣嗎？）他是在付斡旋之後才跟我說他
    要轉賣投資，所以我才又帶了楊耀瑜過去看。」、「（除了
    起訴書附表編號一、三、四這三間房子以外，其餘起訴書附
    表編號二、五、六這三間房子你是否有參與介紹？）起訴書
    附表編號二、五、六這三間房子是胡律傑跟我講的，…。」
    、「（請問你有沒有介紹楊耀瑜過來看起訴書附表編號二、
    五、六這三間房子？）我都是跟楊耀瑜聯絡的，因為楊耀瑜
    是我的投資客，劉文昌是楊耀瑜帶他來看起訴書附表編號一
    的這間房子才認識的，但我的聯絡窗口還是楊耀瑜。」、「
    （你參與本案附表編號一到六這六件的房屋買賣整個交易過
    程，你的獲利如何？）起訴書附表編號一、三、四就是買賣
    雙方付給我們公司服務費，而因為我又另外介紹楊耀瑜他來
    看房子，所以他有付我（買賣契約價金）百分之一的服務費
    ，而這百分之一的服務費說實在話，並沒有進去公司帳，所
    以算是他給我佣金，…。」、「（有關余春慈這三件，也就
    是起訴書附表編號二、五、六這三件，請問你在參與介紹的
    過程中獲得何種利益？）起訴書附表編號二、五、六這三件
    胡祥傑給我五萬元，楊耀瑜那邊也有百分之一給我，因為胡
    祥傑跟我講說這三件有兩件是他跟（別的）仲介公司下的斡
    旋，他要付給房屋公司服務費，因此他沒有辦法照百分之一
    或百分之二的服務費給我，所以這三件他就是一件給我五萬
    元…。」及「（劉文昌、劉存宇、徐金煙這三個人和他們的
    保證人是誰找來的？）我不知道是誰找的，因為我的窗口就
    是對楊耀瑜跟胡律傑。」、「（起訴書附表編號一、三、四
    這三件案子的名義人，是誰跟你說的？）楊耀瑜。」、「（
    保證人也是楊耀瑜跟你講的嗎？）對。」、「（起訴書附表
    這六件的買賣登記名義人，都是楊耀瑜找來的嗎？）是。」
    等語綦詳（見本院審理程序(二)卷一百年四月十八日審判筆錄
    第七頁、第八頁、第十頁、第十一頁、第二十一頁、第二十
    二頁、第五十四頁）。證人即附表編號三所示貸款案件之貸
    款人劉存宇亦於本院一百年四月十八日審理時具結證稱：「
    （請問你是否知道有這件房屋買賣的事情？）我朋友林長溪
    介紹楊曜瑜給我認識，告訴我買房子不用出錢，又有錢給我
    拿，我就同意他們辦。」、「（你剛剛說林長溪介紹你認識
    楊曜瑜，請問他為何要介紹你認識楊曜瑜？）那時候就是說
    我不用出錢，又有錢可以拿，我們就傻傻的。」等語明確（
    見本院審理程序(二)卷上開期日審判筆錄第二十八頁、第二十
    九頁），證人呂學丞另證述：伊認識楊曜瑜，附表編號六案
    件所示之中國信託存摺係伊申請後，放在韋丞公司的辦公室
    抽屜內供楊曜瑜使用等情在卷（見本院審理程序(三)卷一百年
    五月三十日審判筆錄第二十三頁），益徵證人饒家棻上開證
    詞，乃信而有徵，堪予採信，被告楊曜瑜辯稱：附表編號三
    、四、六之貸款案件與伊無關云云，洵屬卸責之詞，要無可
    採。
  (九)綜上所述，本案事證明確，被告胡律傑、饒家棻、楊曜瑜、
    劉文昌、簡淳珍、劉存宇、陶鳳螢、呂學丞之犯行均堪予認
    定。
三、論罪科刑：
  (一)被告胡律傑、饒家棻、楊曜瑜、劉文昌、簡淳珍、劉存宇、
    陶鳳螢及呂學丞行為後，刑法第二十八條、第三十三條、第
    五十五條、第五十六條有關共同正犯、罰金數額、牽連犯及
    連續犯之規定，均於九十五年七月一日修正施行。經比較修
    正前、後之法律適用如下：
    (1)無論依修正前、修正後之刑法第二十八條規定，被告胡律
      傑、饒家棻、楊曜瑜、劉文昌、簡淳珍、劉存宇、陶鳳螢
      及呂學丞就其各自參與之附表所示犯行，與各次之行為人
      有犯意聯絡及行為分擔，均構成共同正犯，修正後之規定
      並未較有利於被告胡律傑等八人。
    (2)依修正前之規定，被告胡律傑等八人所犯刑法第二百十五
      條之業務登載不實罪之罰金刑，係「銀元五千元即新臺幣
      一萬五千元以下，銀元一元即新臺幣三元以上」，刑法第
      三百三十九條第一項詐欺取財罪之罰金刑，則係「銀元一
      萬元即新臺幣三萬元以下，銀元一元即新臺幣三元以上」
      ，嗣刑法施行法第一之一條增訂：「中華民國九十四年一
      月七日刑法修正施行後，刑法分則所定罰金之貨幣單位為
      新臺幣；九十四年一月七日刑法修正時，刑法分則編未修
      正之條文定有罰金者，自九十四年一月七日刑法修正施行
      後，就其所定數額提高為三十倍，但七十二年六月二十六
      日至九十四年一月七日新增或修正之條文，就其所定數額
      提高為三倍」，此規定因屬廢止前罰金罰鍰提高標準條例
      第一條但書所稱之「法律已依一定比率規定罰金或罰鍰之
      數額或倍數」，自應優先適用；另修正後刑法第三十三條
      第五款亦已將罰金刑調整為新臺幣一千元以上，以百元計
      算，故依修正後之標準換算，刑法第二百十五條之罰金刑
      已變更為「新臺幣一萬五千元以下，新臺幣一千元以上」
      ，刑法第三百三十九條第一項之罰金刑則變更為「新臺幣
      三萬元以下，新臺幣一千元以上」，二者就罰金之最高數
      額固無不同，惟最低數額部分則以修正前之規定較有利於
      被告胡律傑等八人。
    (3)被告胡律傑、饒家棻、楊曜瑜、劉文昌、簡淳珍、劉存宇
      、陶鳳螢、呂學丞所犯之行使偽造私文書罪及詐欺取財罪
      ，二者具有方法結果之牽連關係，依修正前刑法第五十五
      條規定，係從一重之行使偽造私文書罪處斷，刑法修正後
      牽連犯之規定既經刪除，則可能數罪併罰，修正後之規定
      亦未較有利於被告胡律傑等八人。
    (4)被告胡律傑、饒家棻、楊曜瑜及劉文昌所犯如附表各編號
      所示之多次犯行，時間緊接，構成要件相同，依修正前刑
      法第五十六條規定，係論以連續犯之裁判上一罪；刑法修
      正後既已刪除刑法第五十六條，自應數罪併罰，修正後之
      規定顯較不利於被告胡律傑、饒家棻、楊曜瑜及劉文昌。
    (5)綜上所述，本案經本院綜合全部罪刑整體比較之結果，以
      修正前之規定對被告胡律傑、饒家棻、楊曜瑜、劉文昌、
      簡淳珍、劉存宇、陶鳳螢、呂學丞較為有利，依刑法第二
      條第一項前段規定，自應適用修正前之各規定論處。
  (二)核被告胡律傑、饒家棻、楊耀瑜、劉文昌、簡淳珍、劉存宇
    、陶鳳螢、呂學丞所為，係犯刑法第二百十六條、第二百十
    條、第二百十五條之行使偽造私文書罪、行使業務登載不實
    文書罪，以及刑法第三百三十九條第一項之詐欺取財罪。被
    告胡律傑、饒家棻、楊耀瑜三人就附表編號一至六各次犯行
    ，均有犯意聯絡及行為分擔，被告劉文昌就附表編號一、五
    所示犯行、被告簡淳珍就附表編號一部分、被告劉存宇就附
    表編號三部分、被告陶鳳螢就附表編號五部分及被告呂學丞
    就附表編號六所示犯行，分別均與被告胡律傑、饒家棻、楊
    耀瑜有犯意聯絡及行為分擔，皆為共同正犯。就附表編號一
    、三、四部分，被告胡律傑、饒家棻、楊耀瑜、劉文昌、簡
    淳珍、劉存宇等人係利用不知情之陳彥豪製作業務上不實之
    「個人授信戶批覆書」，為間接正犯。
  (三)就附表編號一至六所示各次犯行，被告楊耀瑜、洪永昆等人
    偽造「國泰國際聯合徵信有限公司」、「周蓮君」、「卓昇
    工程行」、「黃順義」、「亨利紙業有限公司」、「林志勝
    」、「韋丞有限公司」印章，並在「職員職務證明書」、「
    員工在職證明書」、「員工在職證明單」、「職員服務證明
    書」等文件上偽造各該印文，並未經被告劉文昌同意即在附
    表編號六所示文件上盜用「劉文昌」印章等行為，均係偽造
    私文書之階段行為，其等偽造後持以行使，偽造之低度行為
    復為行使之高度行為所吸收，均不另論罪。被告胡律傑、饒
    家棻、楊耀瑜等人就每次貸款，乃同時提出偽造之「職員職
    務證明書」等偽造私文書及不實之「個人授信戶批覆書」而
    向板信銀行行使，各係以一行為同時觸犯行使偽造私文書罪
    及行使業務登載不實文書罪二罪名，應依刑法第五十五條規
    定，從較重之行使偽造私文書罪一罪處斷。又附表各編號所
    示之貸款案件，每次所犯之行使偽造私文書罪及詐欺取財罪
    間，均有方法結果之牽連關係，為牽連犯，皆應依修正前刑
    法第五十五條規定，各論以行使偽造私文書罪一罪。至於被
    告胡律傑、饒家棻、楊耀瑜所犯六個行使偽造私文書罪，以
    及被告劉文昌所犯二個行使偽造私文書罪，均時間緊接，所
    犯係構成要件相同之罪，顯均基於概括犯意為之，為連續犯
    ，均應依修正前刑法第五十六條之規定，論以一罪，並皆加
    重其刑。
  (四)被告饒家棻、楊耀瑜、劉文昌、簡淳珍、劉存宇、陶鳳螢、
    呂學丞等人，均基於與被告胡律傑之犯意聯絡，或利用不知
    情之陳彥豪，抑或推由被告胡律傑自行製作不實之「個人授
    信戶批覆書」，自應就此部分之行使業務登載不實文書罪，
    與被告胡律傑共負相同罪責，檢察官未起訴被告饒家棻、楊
    耀瑜、劉文昌、簡淳珍、劉存宇、陶鳳螢、呂學丞亦涉犯行
    使業務登載不實文書罪，容有未恰，惟此部分與其等論罪科
    刑之行使偽造私文書罪間，有一行為觸犯數罪名之想像競合
    犯關係，為起訴效力所及，本院自得併予審究。又查被告劉
    文昌明知被告楊耀瑜為申貸附表編號五所示之款項，亟需人
    頭，且知悉被告陶鳳螢斯時資力絕無可能負擔高達六百萬元
    之貸款，亦無意承擔此等債務，卻仍介紹被告陶鳳螢予被告
    楊耀瑜擔任該貸款案件之人頭，復由其出面向被告陶鳳螢收
    取身份證件、印章、存摺等文件，此均據被告劉文昌供陳在
    卷，核與證人楊耀瑜、陶鳳螢證述之情形相互吻合，均如前
    述，足認被告劉文昌就附表編號五所示犯行，與被告胡律傑
    、饒家棻、楊耀瑜、陶鳳螢等人亦有犯意聯絡及行為分擔，
    應論以共同正犯，檢察官起訴書雖未記載被告劉文昌此部分
    犯行，惟此部分與被告劉文昌被訴之附表編號一所示犯行，
    有刑法修正前連續犯之裁判上一罪關係，為起訴效力所及，
    本院自亦得併予審究。
  (五)爰審酌被告胡律傑、饒家棻、楊耀瑜、劉文昌、簡淳珍、劉
    存宇、陶鳳螢、呂學丞以不實財力證明文件向板信銀行貸款
    ，損害板信銀行之財產法益，對於不動產交易之價格行情亦
    有不良影響，又被告胡律傑居於主導地位，多貸得之款項均
    交由其領用，被告饒家棻、楊耀瑜均參與全數案件，被告簡
    淳珍、劉存宇、陶鳳螢、呂學丞則各僅參與一次，且被告劉
    存宇始終坦承犯行，被告饒家棻、楊耀瑜、劉文昌、簡淳珍
    、陶鳳螢、呂學丞亦多能坦然供陳其等參與之情節，犯後態
    度均堪認良好，被告胡律傑則一再虛詞掩飾犯行，暨其等素
    行、智識程度、犯罪之動機、目的、所生危害等一切情狀，
    分別量處如主文所示之刑，並就被告劉文昌、簡淳珍、劉存
    宇、陶鳳螢、呂學丞所受之宣告刑，各諭知易科罰金之折算
    標準（被告劉文昌、簡淳珍、劉存宇、陶鳳螢、呂學丞行為
    後，刑法第四十一條第一項前段關於易科罰金之折算標準，
    亦於九十五年七月一日修正施行。依修正前刑法第四十一條
    第一項前段及廢止前罰金罰鍰提高標準條例第二條之規定，
    易科罰金係以銀元一百元以上三百元以下即新臺幣三百元以
    上九百元以下折算一日，依修正後刑法第四十一條第一項前
    段之規定，則以新臺幣一千元、二千元或三千元折算一日，
    二者相較之下，以修正前之規定較有利於被告劉文昌、簡淳
    珍、劉存宇、陶鳳螢、呂學丞。依刑法第二條第一項前段規
    定，自依修正前刑法第四十一條第一項前段、廢止前罰金罰
    鍰提高標準條例第二條之規定，諭知易科罰金之折算標準）
    。
  (六)末查附表各編號所示案件之犯罪時間均在九十六年四月二十
    四日以前，且被告胡律傑、饒家棻、楊耀瑜、劉文昌、簡淳
    珍、劉存宇、陶鳳螢、呂學丞所犯之罪，均無中華民國九十
    六年罪犯減刑條例第三條、第五條所列不得減刑之情形，爰
    依該條例第二條第一項第三款之規定，各減其刑期二分之一
    ，並就被告饒家棻、楊耀瑜、劉文昌、簡淳珍、劉存宇、陶
    鳳螢、呂學丞之減刑後刑期，按該條例第九條之規定，依修
    正前刑法第四十一條第一項前段及廢止前罰金罰鍰提高標準
    條例第二條之規定，併諭知易科罰金之折算標準。
  (七)如附表各編號「應沒收之物」欄所載之偽造印文，均應依刑
    法第二百十九條之規定宣告沒收。至於被告楊耀瑜、洪永昆
    偽造之「國泰國際聯合徵信有限公司」、「周蓮君」、「卓
    昇工程行」、「黃順義」、「亨利紙業有限公司」、「林志
    勝」、「韋丞有限公司」等印章，均業已丟棄而滅失不在之
    事實，另據被告楊曜瑜於本院一百年八月二十九日審理時供
    述在卷，故不併予宣告沒收，附此敘明。
四、不另為無罪之諭知部分：
  (一)公訴意旨另以：被告胡律傑係板信銀行之房貸業務專員，為
    板信銀行辦理個人房屋貸款之招攬、擔保品鑑價、屋況勘查
    、研擬放款額度、查證借款人信用狀況及財產狀況等徵信、
    授信業務，為從事業務之人，其竟違背其任務，與被告饒家
    棻、楊耀瑜等人以不實之財力證明文件向板信銀行申辦貸款
    ，並自行辦理附表編號二、五、六所示之案件，足以生損害
    於板信銀行，故另觸犯刑法第三百四十二條第一項之背信罪
    嫌云云。
  (二)然按刑法上之背信罪為一般的違背任務之犯罪，若為他人處
    理事務，意圖為自己或第三人不法之所有，以詐術使他人交
    付財物者，應成立詐欺罪，不論以背信罪，最高法院著有六
    十三年台上字第二九二號判例可資參照。被告胡律傑就附表
    編號二、五、六所示犯行，既均已另觸犯刑法第三百三十九
    條第一項之詐欺取財罪，揆諸上開判例所接櫫之意旨，自無
    另論以背信罪之餘地。起訴書此部分所指，容有誤會，惟檢
    察官復認此部分與前揭論罪科刑之行使偽造私文書罪間，均
    有方法結果之牽連關係，爰不另為無罪之諭知，附此敘明。
五、應退回由檢察官另行處理部分：
  (一)檢察官移送併辦意旨（九十九年度偵字第一五七０七號）另
    以：被告楊曜瑜與林昇德（此部分犯行業據另案判決確定）
    基於行使偽造公文書及詐欺取財之犯意聯絡，由楊曜瑜於不
    詳時間、地點，以不詳方式偽造財政部臺北市國稅局九十四
    年度綜合所得稅納稅證明（納稅義務人：張豔源）、財政部
    臺北市國稅局綜合所得稅各類所得資料清單（納稅義務人：
    張豔源）及勞工保險卡（被保險人：張豔源）等公文書三紙
    ，再交予林昇德，由林昇德夥同亦具有詐欺犯意聯絡之張豔
    源，於九十六年二月十日，前往新北市○○區○○路六十一
    號「上越汽車商行（以下簡稱上越車行）」，由張豔源與該
    商行簽訂汽車託售合約書，以四十萬元之價格買受７２３７
    －ＤＨ號自用小客車，再向華南商業銀行龍江分行（以下簡
    稱華南銀行）以上開車輛依動產抵押之方式申辦貸款，並將
    前述偽造之公文書交予不知情之華南銀行承辦人員而行使，
    致使華南銀行誤信張豔源確有還款能力，而同意貸予張豔源
    三十三萬元，並於九十六年二月二十六日，將上開款項匯入
    聯邦商業銀行雙和分行000000000000號「上越
    車行」負責人詹景復、陳瑋勤聯名開設之帳戶內，另由林昇
    德、張豔源補齊買賣價金之餘款後，上越車行旋將該車移轉
    過戶登記至張豔源名下，又於九十六年三月六日將車輛交付
    林昇德、張豔源，詎林昇德、張豔源取得該車後，竟未償還
    任何一期款項，且該車嗣遭被告楊曜瑜藉故擅自侵占轉賣他
    人（所涉侵占犯行，業經本院另案判處有期徒刑三月，減為
    有期徒刑一月又十五日確定在案，惟尚未執行完畢），足以
    生損害於華南銀行及財稅主管機關對於納稅資料管理之正確
    性，因認被告楊曜瑜另涉犯刑法第二百十六條、第二百十一
    條之行使偽造公文書罪，以及刑法第三百三十九條第一項之
    詐欺取財罪嫌，且與本案論罪科刑部分，有修正前刑法第五
    十六條連續犯之裁判上一罪關係云云。
  (二)然查：被告楊曜瑜所犯本案連續行使偽造私文書犯行，最後
    一次犯罪時間係九十五年三月三十一日，而檢察官移送併辦
    所指之犯行，則發生在九十六年二、三月間，二者犯罪時間
    相隔已有一年之遙，難認有何犯罪時間緊接之情形可言，犯
    罪手段亦非相同。況移送併辦所指之犯罪事實，乃發生在刑
    法九十五年七月一日修正施行以後，斯時刑法第五十六條之
    連續犯規定業已刪除，檢察官移送併辦意旨逕認此與本案起
    訴之犯罪事實乃屬連續犯之裁判上一罪關係，亦有違誤。
  (三)從而，縱使被告楊曜瑜有檢察官移送併辦所指之犯行，亦與
    本案論罪科刑部分不具備裁判上一罪關係，非起訴效力所及
    ，本院自不得併予審究，應退回由檢察官另行處理，附此敘
    明。
貳、無罪部分：
一、公訴意旨略以：被告張志祥、余春慈均係土地代書業者，其
    等分別明知附表各編號示之劉文昌等申貸人、保證人均無固
    定職業，無法提供財力證明向金融機構申辦貸款，竟仍各與
    被告胡律傑、饒家棻、楊曜瑜等人基於行使偽造私文書及不
    法所有之犯意聯絡，被告張志祥擔任附表編號一、三、四所
    示貸款案件之代辦代書，被告余春慈則負責辦理附表編號二
    、五、六所示案件之貸款申請，向板信銀行提出各編號所示
    、申貸金額均高於市場行情之貸款，因認被告張志祥就附表
    編號一、三、四所示部分，與被告胡律傑等人有犯意聯絡及
    行為分擔，被告余春慈就附表編號二、五、六部分，亦與被
    告胡律傑等人有犯意聯絡及行為分擔，均分別觸犯刑法第二
    百十六條、第二百十條、第二百十五條之行使偽造及變造私
    文書、行使業務登載不實文書罪，及刑法第三百三十九條第
    一項之詐欺取財罪嫌。
二、按犯罪事實應依證據認定之，無證據不得認定其犯罪事實；
    又不能證明被告犯罪者，應諭知無罪之判決，刑事訴訟法第
    一百五十四條第二項、第三百零一條第一項分別定有明文。
    而犯罪事實之認定，應憑真實之證據，倘證據是否真實尚欠
    明確，自難以擬制推測之方法，為其判斷之基礎；而認定犯
    罪事實之證據係指足以認定被告確有犯罪行為之積極證據而
    言，該項證據自須適合於被告犯罪事實之認定，始得採為斷
    罪資料，最高法院著有五十三年臺上字第六五六號、二十九
    年上字第三一０五號判例可資參照。且刑事訴訟上證明之資
    料，無論其為直接或間接證據，均須達於通常一般之人均不
    致有所懷疑，而得確信其為真實之程度，始得據為有罪之認
    定，若其關於被告是否犯罪之證明未能達此程度，而有合理
    懷疑之存在，致使無從形成有罪之確信，根據「罪證有疑，
    利於被告」之證據法則，即不得遽為不利被告之認定，亦有
    最高法院七十六年臺上字第四九八六號判例可稽。其以情況
    證據（即間接證據）斷罪時，尤須基於該證據在直接關係上
    所可證明之他項情況事實，本乎推理作用足以確證被告有罪
    ，方為合法，不得徒憑主觀上之推想，將一般經驗上有利被
    告之其他合理情況逕予排除，此觀諸最高法院三十二年上字
    第六十七號判例意旨亦甚彰明。
三、檢察官認被告余春慈涉犯附表編號二、五、六之犯行，以及
    被告張志祥涉嫌附表編號一、三、四所示罪責，無非以被告
    余春慈、張志祥均自承：其二人分別為各該貸款案件之承辦
    代書，曾應被告饒家棻或被告胡律傑之要求，另外製作一份
    金額高於真正成交金額之契約等供述，以及卷附之洪永昆板
    信銀行活儲存款交易對帳單一份、板信銀行匯出匯款申請書
    影本一紙及新莊農會九十七年二月二十日莊市農信字第０１
    ６５號函暨檢送之余春慈帳戶傳票資料影本一份、板信銀行
    九十六年九月十九日板信作業字第０９６８０７１２６１號
    函暨檢送之張志祥開戶資料、交易明細表一份、劉存宇之板
    信銀行交易明細表及取款憑證影本一件（見偵查(一)卷第二０
    六頁至第二０九頁、第二三一頁至第二三三頁、第二三六頁
    、第二九一頁）等證據，為其論述之依據。訊據被告余春慈
    固承認：伊係附表編號二、五、六所示不動產買賣之承辦代
    書，曾應被告饒家棻之請求，另外製作買賣價金高於真正成
    交金額之契約交予被告饒家棻，且未曾見過李宗澤、陶鳳螢
    、洪永昆等情不諱；被告張志祥亦坦承：伊係附表編號一、
    三、四所示不動產買賣之承辦代書，被告胡律傑均曾要求伊
    另外製作金額較高之買賣契約書等情不諱，惟均堅詞否認犯
    罪，皆辯稱：當時市場許多投資客都會如此要求，說要多貸
    些資金以用來裝潢，一般代書也都會配合辦理，其等只有幫
    忙填寫買賣價金、不動產標的等項目而已，之後就交給被告
    饒家棻或被告胡律傑自行完成買賣雙方之簽名、用印，其等
    並未因此而多獲取好處，這六件貸款案代書都僅負責送件設
    定，沒有幫忙處理貸款事宜，亦從未經手貸款所需之財力證
    明文件等語。
四、經查：
  (一)證人饒家棻於本院一百年四月十八日審理時，業已到庭具結
    證稱：「（請問起訴書附表這六件案件是否都有簽兩份價金
    不同的買賣契約？）是，起訴書附表編號二、五、六這部分
    ，也就是余春慈那三件我知道有，因為胡祥傑（指被告胡律
    傑）有打電話給我叫我跟余春慈代書他們講，要送到銀行的
    買賣契約書要寫多少價金，這部分是胡祥傑告訴我。然後我
    再告訴余春慈他們要寫多少錢這樣子。」、「（請問附表編
    號二的買賣契約書簽訂過程，你是否有在場？）這一份我沒
    有在場，余代書（指被告余春慈）有叫我去他們公司拿合約
    書，叫我拿給李宗澤他們簽，我有過去拿，他們是用牛皮紙
    袋裝好，我有請楊耀瑜他們過來拿，總共拿了三次。」、「
    （你說的三次，是指起訴書附表編號二、五、六這幾件各一
    次嗎？）對。」、「（起訴書附表編號五、六這幾件要向銀
    行申請貸款的買賣契約書是誰拿給你的？）余代書他們通知
    我去他們事務所拿合約書，而我再拿給買方他們簽名。」及
    「（請問這三件付給余春慈代書事務所的費用，其中有些什
    麼樣的費用？）很純粹的代書費。」、「（除了代書費，是
    否還有其他費用付給余春慈代書事務所？）沒有，就是純粹
    代書費還有分算的一些稅後費用，另外如果他有先幫買方代
    繳稅款，就會再連同一併稅款給他，等於就是沒有多餘額外
    的錢。」、「（給代書的規費如何計算？）應該是公定價錢
    ，無論成交金額是多少，都是大約一萬元到一萬二千元。」
    等語明確（見本院審理程序(二)卷上開期日審判筆錄第三十五
    頁至第四十七頁），足認被告余春慈、張志祥辯稱：其等只
    是應被告饒家棻、胡律傑之請託，另外填寫一份金額較高之
    買賣契約書，再轉由被告胡律傑等人自行完成買賣雙方之簽
    名、用印而已，不知被告胡律傑等人將如何辦理貸款，亦未
    經手貸款申辦事宜，亦未因此多獲利益乙節，並非子虛。
  (二)再查，有關辦理貸款所使用、如附表各編號所示之偽造財力
    證明等文件，除其中一、二次財力證明文件係由被告楊耀瑜
    交予被告饒家棻，再由被告饒家棻傳真給被告胡律傑以外，
    其餘均係被告楊耀瑜直接傳真至板信銀行，除此之外別無其
    他交付方式之事實，另據證人饒家棻、楊耀瑜分別於本院審
    理時證述明確（見本院審理程序(一)卷一百年四月十一日審判
    筆錄第五十五頁、第五十六頁，審理程序(二)卷一百年四月十
    八日審判筆錄第十二頁、第三十五頁、第三十六頁），證人
    饒家棻復證稱：「（就起訴書附表編號二、五、六這幾件的
    部分，請問余春慈是否有介紹你跟銀行辦理貸款？）沒有，
    因為這個是胡祥傑投資的，…。」、「…另外這六件會去板
    信銀行，實際上都是胡祥傑叫我去板信銀行貸款的，因為這
    六件案子都是他的，…。」等語綦詳（見本院審理程序卷(二)
    一百年四月十八日審判筆錄第四十三頁、第四十五頁），益
    徵被告余春慈、張志祥辯稱：其等沒有介紹貸款銀行給被告
    饒家棻或如附表各編號所示之申貸人乙節，確為實情，堪予
    採信。是以被告余春慈、張志祥各依被告胡律傑或饒家棻之
    請求，另行填寫買賣價金高於實際成交金額之契約，再交予
    被告饒家棻或胡律傑之舉措，雖容有不該，惟被告余春慈、
    張志祥既不知悉被告胡律傑或楊曜瑜將指定何人擔任買賣契
    約之名義買受人，又未參與貸款申辦事宜，僅係單純辦理土
    地過戶登記，即尚難遽認被告余春慈、張志祥與被告胡律傑
    、饒家棻、楊曜瑜等人有何犯意聯絡及行為分擔可言。
  (三)再查，附表編號四所示案件於九十五年一月六日核撥款項後
    ，旋由被告胡律傑自劉存宇之板信銀行帳戶提款九十九萬三
    千三百七十一元，匯入被告張志祥之板信銀行第00000
    00000000000號帳戶之事實，有板信銀行九十六
    年九月十九日板信作業字第０９６８０７１２６１號函暨檢
    送之張志祥開戶資料、交易明細表一份及劉存宇之板信銀行
    交易明細表及取款憑證影本一件（見偵查(一)卷第二０六頁、
    第二０七頁、第二三一頁至第二三三頁、第二三六頁、第二
    九一頁），堪予認定。惟證人即附表編號三所示房地之出賣
    人鄧兩居業於本院一百年四月十八日審理時到庭具結證稱：
    「（你在調查局時說你跟遠東銀行借了三百多萬元，而你又
    跟張志祥借了一百多萬元，所以你才會把房子整個加起來四
    百多萬元，把房子賣給他，實情是如此嗎？）對，我欠銀行
    多少再加我欠張志祥多少這樣加起來。」等語明確（見本院
    審理程序(二)卷上開期日審判筆錄第八十二頁），足認被告張
    志祥辯稱：因為鄧兩居欠錢，委託伊代為出售附表編號三所
    示房地，伊事先有告知胡律傑在該案件核撥款項後，應將扣
    除代償之剩餘款項匯予伊，用以清償鄧兩居對伊之債務等情
    ，要非子虛，且匯款金額亦與鄧兩居所稱之欠款數額相當，
    自不能逕認此筆款項係被告張志祥參與胡律傑等人犯行之報
    酬。
  (四)又附表編號六所示案件之貸款於九十五年四月十七日核撥後
    ，洪永昆之板信銀行第0000000000000000
    0號帳戶亦於九十五年四月十九日轉帳一百十三萬元，匯入
    被告余春慈之新莊市農會第000000000號帳戶內乙
    節，有洪永昆板信銀行活儲存款交易對帳單一份、板信銀行
    匯出匯款申請書影本一紙及新莊農會九十七年二月二十日莊
    市農信字第０１６５號函暨檢送之余春慈帳戶傳票資料影本
    一份在卷可稽（見偵查(一)卷第一九八頁、第二三四頁、第二
    三五頁、第二九一頁），固堪予認定。惟被告余春慈所營地
    政士事務所之助理江彩鳳旋於同日將該筆款項全數提領，並
    於交屋時交予被告饒家棻，除部分屬賣方應得之買賣價金尾
    款外，多餘款項再由被告饒家棻交予被告胡律傑之事實，另
    據證人饒家棻於本院一百年四月十八日審理時證述綦詳（見
    本院審理程序(二)卷上開期日審判筆錄第四十六頁、第四十七
    頁），核與證人江彩鳳於本院同日審理時具結證稱：這一百
    十三萬元是交屋尾款，只要是沒有做履約保證的案件，房屋
    買賣價金尾款一律都是匯到代書帳戶內，再由伊提領出來交
    予當日負責交屋之人員等情大致相符（見本院審理程序(二)卷
    一百年四月十八日審判筆錄第七頁至第十一頁），另有新莊
    市農會以九十七年二月二十日莊市農信字第０１６５號函檢
    送之傳票資料影本一份附卷可憑（見偵查(一)卷第二三六頁）
    ，是以亦不能單憑該筆款項之進出，即逕認被告余春慈必定
    知悉被告胡律傑等人係以偽造之財力證明向板信銀行詐騙款
    項，而將其他有利於被告余春慈之合理可能，均逕予排除。
  (五)綜上所述，檢察官所舉證據，均尚不足以證明被告余春慈、
    張志祥參與附表各編號所示犯行，本院亦查無其他積極證據
    足認被告余春慈、張志祥有何檢察官所指之行使偽造私文書
    或詐欺取財犯行，不能證明被告犯罪，揆諸上開說明，自應
    諭知被告余春慈、張志祥均無罪之判決。
據上論斷，應依刑事訴訟法第二百九十九條第一項前段、第三百
零一條第一項，刑法第二條第一項前段、修正前第二十八條、第
二百十六條、第二百十條、第二百十五條、第三百三十九條第一
項、（修正前及現行）第五十五條、修正前第五十六條、修正前
第四十一條第一項前段、第二百十九條，刑法施行法第一條之一
，廢止前罰金罰鍰提高標準條例第二條，現行法規所定貨幣單位
折算新臺幣條例第二條，中華民國九十六年罪犯減刑條例第二條
第一項第三款、第七條、第九條，判決如主文。
本案經檢察官黃怡華到庭執行職務。
中    華    民    國   100    年    9     月    30    日
                  刑事第二十一庭  審判長法  官  劉元斐
                                        法  官  李俊彥
                                        法  官  方鴻愷
上列正本證明與原本無異。
如不服本判決，應於判決送達後10日內敘明上訴理由，向本院提
出上訴狀 (應附繕本) ，上訴於臺灣高等法院。其未敘述上訴理
由者，應於上訴期間屆滿後20日內向本院補提理由書「切勿逕送
上級法院」。
                                        書記官  陳金鳳
中    華    民    國  100     年    10    月    11    日
附錄本案論罪科刑所引法條：
刑法第二百十六條
行使第二百十條至第二百十五條之文書者，依偽造、變造文書或
登載不實事項或使登載不實事項之規定處斷。
刑法第二百十條
偽造、變造私文書，足以生損害於公眾或他人者，處五年以下有
期徒刑。
刑法第二百十五條
從事業務之人，明知為不實之事項，而登載於其業務上作成之文
書，足以生損害於公眾或他人者，處三年以下有期徒刑、拘役或
五百元以下罰金。
刑法第三百三十九條
意圖為自己或第三人不法之所有，以詐術使人將本人或第三人之
物交付者，處五年以下有期徒刑、拘役或科或併科一千元以下罰
金。
以前項方法得財產上不法之利益或使第三人得之者，亦同。
前二項之未遂犯罰之。
附表：
┌──┬───┬────┬────────┬─────────────┬─────┬─────┐
│編號│共犯姓│申貸日期│擔保品          │詐騙手法及撥款經過        │最後繳款日│應沒收之物│
│    │名    │        │                │                          │及積欠金額│          │
├──┼───┼────┼────────┼─────────────┼─────┼─────┤
│一  │胡律傑│94年11月│新北市新莊區輔大│胡律傑、饒家棻、楊耀瑜、劉│房屋貸款：│劉文昌「職│
│    │饒家棻│16日    │段第1 號地號土地│文昌及簡淳珍基於為自己不法│95年4 月29│員服務證明│
│    │楊耀瑜│        │及其上門牌號碼新│所有及行使偽造私文書、行使│日        │書」上偽造│
│    │劉文昌│        │北市○○區○○路│業務登載不實文書之犯意聯絡│信用貸款：│之「國泰國│
│    │簡淳珍│        │48巷3號5樓建物  │，由楊耀瑜偽造劉文昌任職於│95年6 月29│際聯合徵信│
│    │      │        │                │國泰國際聯合徵信有限公司之│日        │有限公司」│
│    │      │        │                │不實「職員職務證明書」、93├─────┤、「周蓮君│
│    │      │        │                │年度薪資扣繳憑單各1 份後，│合計積欠：│」印文各壹│
│    │      │        │                │再由胡律傑交給不知情之陳彥│7, 541,573│枚均沒收。│
│    │      │        │                │豪，依所附資料製作業務上不│元        │          │
│    │      │        │                │實之「個人授信批覆書」，據│          │          │
│    │      │        │                │此辦理貸款事宜，因此使板信│          │          │
│    │      │        │                │銀行誤認劉文昌確有購屋真意│          │          │
│    │      │        │                │，且劉文昌與簡淳珍均有相當│          │          │
│    │      │        │                │資力而陷於錯誤，遂於94年11│          │          │
│    │      │        │                │月29日貸給劉文昌770 萬元（│          │          │
│    │      │        │                │包括房屋貸款700 萬元、信用│          │          │
│    │      │        │                │貸款70萬元），款項旋經胡律│          │          │
│    │      │        │                │傑等人提領花用，足以生損害│          │          │
│    │      │        │                │於板信銀行、國泰國際聯合徵│          │          │
│    │      │        │                │信有限公司及周蓮君。      │          │          │
├──┼───┼────┼────────┼─────────────┼─────┼─────┤
│二  │胡律傑│94年12月│新北市新莊區榮富│胡律傑、饒家棻、楊耀瑜、李│最後繳款日│無        │
│    │饒家棻│23日    │段第387 號地號土│宗澤、廖力賢基於為自己不法│均為95年6 │          │
│    │楊耀瑜│        │地及其上門牌號碼│所有及行使偽造私文書、行使│月10日    │          │
│    │李宗澤│        │新北市新莊區中信│業務登載不實文書之犯意聯絡├─────┤          │
│    │廖力賢│        │街9號5樓之3建物 │，由楊耀瑜偽造李宗澤任職於│合計積欠：│          │
│    │      │        │                │國泰國際聯合徵信有限公司之│5,132,189 │          │
│    │      │        │                │不實93年度薪資扣繳憑單1 份│元        │          │
│    │      │        │                │，並變造李宗澤之彰化銀行中│          │          │
│    │      │        │                │和分行00000000000000號帳戶│          │          │
│    │      │        │                │存摺內頁後，再由胡律傑製作│          │          │
│    │      │        │                │業務上不實之「個人授信批覆│          │          │
│    │      │        │                │書」，據此辦理貸款事宜，因│          │          │
│    │      │        │                │此使板信銀行誤認李宗澤確有│          │          │
│    │      │        │                │購屋真意，且李宗澤與廖力賢│          │          │
│    │      │        │                │均有相當財力而陷於錯誤，遂│          │          │
│    │      │        │                │於95年1 月10日貸給李宗澤  │          │          │
│    │      │        │                │520 萬元（包括房屋貸款468 │          │          │
│    │      │        │                │萬元、信用貸款52萬元），款│          │          │
│    │      │        │                │項旋經胡律傑等人提領花用，│          │          │
│    │      │        │                │足以生損害於板信銀行、國泰│          │          │
│    │      │        │                │國際聯合徵信有限公司及周蓮│          │          │
│    │      │        │                │君。                      │          │          │
├──┼───┼────┼────────┼─────────────┼─────┼─────┤
│三  │胡律傑│94年12月│新北市新莊區丹鳳│胡律傑、饒家棻、楊耀瑜、劉│最後繳款日│劉存宇、林│
│    │饒家棻│28日    │段第522 地號土地│存宇、林昇德基於為自己不法│均為95年5 │長溪「員工│
│    │楊耀瑜│        │及其上門牌號碼新│所有及行使偽造私文書、行使│月6日     │在職證明書│
│    │劉存宇│        │北市○○區○○街│業務登載不實文書之犯意聯絡├─────┤」上偽造之│
│    │林昇德│        │56巷33號2樓建物 │，推由其中不詳之人偽造劉存│合計積欠：│「卓昇工程│
│    │      │        │                │宇、林昇德任職於卓昇工程行│5,731,262 │行」、「黃│
│    │      │        │                │之不實「員工在職證明書」、│元        │順義」印文│
│    │      │        │                │93 年 度薪資扣繳憑單各1 份│          │各貳枚均沒│
│    │      │        │                │，並變造劉存宇之彰化銀行員│          │收。      │
│    │      │        │                │林分行00000000000000號帳戶│          │          │
│    │      │        │                │、林昇德之華南銀行北桃園分│          │          │
│    │      │        │                │行000000000000號帳戶存摺內│          │          │
│    │      │        │                │頁後，再由胡律傑交給不知情│          │          │
│    │      │        │                │之陳彥豪，依所附資料製作業│          │          │
│    │      │        │                │務上不實之「個人授信批覆書│          │          │
│    │      │        │                │」，據此辦理貸款事宜，因此│          │          │
│    │      │        │                │使板信銀行誤認劉存宇確有購│          │          │
│    │      │        │                │屋真意，且林存宇、林昇德均│          │          │
│    │      │        │                │有相當財力而陷於錯誤，遂於│          │          │
│    │      │        │                │95 年1月6 日貸給劉存宇580 │          │          │
│    │      │        │                │萬元（包括房屋貸款530 萬元│          │          │
│    │      │        │                │、信用貸款50萬元），款項旋│          │          │
│    │      │        │                │經胡律傑等人提領花用，足以│          │          │
│    │      │        │                │生損害於板信銀行、卓昇工程│          │          │
│    │      │        │                │行及黃順義。              │          │          │
├──┼───┼────┼────────┼─────────────┼─────┼─────┤
│四  │胡律傑│95年1 月│新北市新莊區裕民│胡律傑、饒家棻、楊耀瑜、徐│房屋貸款：│謝天貴「員│
│    │饒家棻│9 日    │段第109 地號土地│金煙、謝天貴（已死亡，由本│95年5 月24│工在職證明│
│    │楊耀瑜│        │及其上門牌號碼新│院另行判決）基於為自己不法│日        │單」上偽造│
│    │徐金煙│        │北市○○區○○路│所有及行使偽造私文書、行使│信用貸款：│之「亨利紙│
│    │謝天貴│        │817 巷9 弄30之3 │業務上登載不實文書之犯意聯│95年6 月24│業有限公司│
│    │      │        │建物            │絡，推由其中不詳之人偽造謝│日        │」、「林志│
│    │      │        │                │天貴任職亨利紙業有限公司之├─────┤勝」印文各│
│    │      │        │                │不實「員工在職證明單」、93│合計積欠：│壹枚均沒收│
│    │      │        │                │年度薪資扣繳憑單各1 份、不│3,560,572 │。        │
│    │      │        │                │實之徐金煙93年度薪資扣繳憑│元        │          │
│    │      │        │                │單、財政部臺灣省臺北區國稅│          │          │
│    │      │        │                │局93年度綜合所得稅各類所得│          │          │
│    │      │        │                │資料清單各1 件，並變造徐金│          │          │
│    │      │        │                │煙之華南商業銀行桃園分行  │          │          │
│    │      │        │                │000000000000號帳戶存摺內頁│          │          │
│    │      │        │                │後，再由胡律傑交給不知情之│          │          │
│    │      │        │                │陳彥豪，依所附資料製作業務│          │          │
│    │      │        │                │上不實之「個人授信批覆書」│          │          │
│    │      │        │                │，據此辦理貸款事宜，因此使│          │          │
│    │      │        │                │板信銀行誤認徐金煙確有購屋│          │          │
│    │      │        │                │真意，且徐金煙、謝天貴均有│          │          │
│    │      │        │                │相當財力而陷於錯誤，遂於95│          │          │
│    │      │        │                │年1 月24日貸給徐金煙360 萬│          │          │
│    │      │        │                │元（包括房屋貸款306 萬元、│          │          │
│    │      │        │                │信用貸款54萬元），款項旋經│          │          │
│    │      │        │                │胡律傑等人提領花用，足以生│          │          │
│    │      │        │                │損害於板信銀行、亨利紙業有│          │          │
│    │      │        │                │限公司及林志勝。          │          │          │
├──┼───┼────┼────────┼─────────────┼─────┼─────┤
│五  │胡律傑│95年3 月│新北市新莊區自立│胡律傑、饒家棻、楊耀瑜、劉│最後繳款日│陶鳳螢「職│
│    │饒家棻│29日    │段第965 地號土地│文昌、陶鳳螢、鄭錫珍基於為│均為95年5 │員職務證明│
│    │楊耀瑜│        │及其上門牌號碼新│自己不法所有及行使偽造私文│月6日     │書」上偽造│
│    │劉文昌│        │北市○○區○○街│書、行使業務登載不實文書之├─────┤之「韋丞有│
│    │陶鳳螢│        │7號2樓建物      │犯意聯絡，推由楊耀瑜偽造陶│合計積欠：│限公司」印│
│    │鄭錫珍│        │                │鳳螢任職韋丞有限公司之不實│5,973,139 │文壹枚沒收│
│    │      │        │                │「職員服務證明書」、94年度│元        │。        │
│    │      │        │                │薪資扣繳憑單各1 份，並變造│          │          │
│    │      │        │                │陶鳳螢之華南商業銀行雙園分│          │          │
│    │      │        │                │行000000000000號帳戶、鄭錫│          │          │
│    │      │        │                │珍之彰化銀行員林分行      │          │          │
│    │      │        │                │00000000 000000 號帳戶存摺│          │          │
│    │      │        │                │內頁後，再由胡律傑製作業務│          │          │
│    │      │        │                │上不實之「個人授信批覆書」│          │          │
│    │      │        │                │，據此辦理貸款事宜，因此使│          │          │
│    │      │        │                │板信銀行誤認陶鳳螢確有購屋│          │          │
│    │      │        │                │真意，且陶鳳螢、鄭錫珍均有│          │          │
│    │      │        │                │相當財力而陷於錯誤，遂於95│          │          │
│    │      │        │                │年5 月9 日貸給陶鳳螢598 萬│          │          │
│    │      │        │                │元（包括房屋貸款525 萬元、│          │          │
│    │      │        │                │信用貸款73 萬 元），款項旋│          │          │
│    │      │        │                │經胡律傑等人提領花用，足以│          │          │
│    │      │        │                │生損害於板信銀行。        │          │          │
├──┼───┼────┼────────┼─────────────┼─────┼─────┤
│六  │胡律傑│95年3 月│坐落新北市新莊區│胡律傑、饒家棻、楊耀瑜、洪│最後繳款日│呂學丞「職│
│    │饒家棻│31日    │榮富段第378 號地│永昆、呂學丞基於為自己不法│均為95年6 │員職務證明│
│    │楊耀瑜│        │號土地及其上門牌│所有及行使偽造私文書、行使│月17日    │書」上偽造│
│    │洪永昆│        │號碼新北市新莊區│業務登載不實文書之犯意聯絡├─────┤之「韋丞財│
│    │（已歿│        │中港路521 號3 樓│，推由洪永昆偽造不實之洪永│合計積欠：│務管理有限│
│    │）    │        │建物            │昆94年度薪資扣繳憑單1 份、│3,190,576 │公司」、「│
│    │呂學丞│        │                │呂學丞任職於韋丞有限公司之│元        │劉文昌」印│
│    │      │        │                │不實「職員服務證明書」1 份│          │文各壹枚均│
│    │      │        │                │，並變造呂學丞之中國信託存│          │沒收。    │
│    │      │        │                │摺影本內頁，再由胡律傑製作│          │          │
│    │      │        │                │業務上不實之「個人授信批覆│          │          │
│    │      │        │                │書」，據此辦理貸款事宜，因│          │          │
│    │      │        │                │此使板信銀行誤認洪永昆確有│          │          │
│    │      │        │                │購屋真意，且洪永昆、呂學丞│          │          │
│    │      │        │                │均有相當財力而陷於錯誤，遂│          │          │
│    │      │        │                │於95年4 月17日貸給洪永昆  │          │          │
│    │      │        │                │320 萬元（包括房屋貸款270 │          │          │
│    │      │        │                │萬元、信用貸款50萬元），款│          │          │
│    │      │        │                │項旋經胡律傑等人提領花用，│          │          │
│    │      │        │                │足以生損害於板信銀行及劉文│          │          │
│    │      │        │                │昌。                      │          │          │
└──┴───┴────┴────────┴─────────────┴─────┴─────┘